臺北高等行政法院判決
　　　　　　　　　　　　　　　　　　 96年度簡字第00313號
原　　　告　甲○○○
被　　　告　財政部臺北市國稅局
代　表　人　凌忠嫄（局長）
訴訟代理人　乙○○
上列當事人間因綜合所得稅事件，原告不服財政部中華民國95年
7 月31日台財訴字第09500303760 號（案號：00000000）訴願決
定，提起行政訴訟。本院判決如下：
    主  文
原告之訴駁回。
訴訟費用由原告負擔。
    事  實
壹、事實概要：
    原告民國（下同）92年度綜合所得稅結算申報，未列報財產
    交易所得，經被告依查得資料，核定增列其92年間出售所有
    坐落臺北市○○路○段282巷21號地下樓及大理街76巷11號地
    下樓之財產交易所得分別新臺幣（下同）402,952元、11,84
    2元。又原告將所有坐落臺中市○○區○○路1段136 號房屋
    供晟合國際股份有限公司（以下簡稱晟合公司）營業使用，
    該年度綜合所得稅結算申報亦未申報租賃所得，亦經被告初
    查依非自住房屋租賃收入逕行核定清單及當地一般租金標準
    ，核定系爭房屋全年租賃收入184,407元，並於扣除43%費用
    後，核定租賃所得105,111 元；併課核定原告當年度綜合所
    得總額為707,471元，淨額為514,471元，補徵稅額40,524元
    。原告不服，主張並無系爭所得云云，申請復查，經被告以
    95年5 月11日財北國稅法字第0950203845號復查決定（下稱
    原處分）以上述402,952 元部分係屬重複認列，而核減財產
    交易所得402,952 元，變更核定綜合所得總額為304,519 元
    ，淨額為111,519 元；原告仍不服，提起訴願，復遭財政部
    決定駁回，遂向本院提起行政訴訟。
貳、兩造聲明：
一、原告聲明：求為判決
(一)、訴願決定及原處分均撤銷。
(二)、註銷原告綜合所得稅中402,952元、11,842兩筆財產交易所
    及及105,111元租賃所得。
(三)、訴訟費用由被告負擔。
二、被告聲明：求為判決如主文所示。
參、兩造之爭點：
一、原告主張之理由：
(一)、原告出售臺北市○○路○ 段282 巷21號地下及大理街76巷11
    號地下房屋，係賠本抵償其積欠訴外人張寶傳之債務，原告
    並無獲得任何價金。按買賣所有權移轉契約書中「申請登記
    以外之約定事項」第3 點記載「本件買賣價金係雙方債權債
    務關係同意抵銷」，且原告與訴外人張寶傳間確實有債權債
    務存在，此亦有債權憑證及借據為憑。由此可證，原告確實
    將上開房地抵償給訴外人張寶傳，未曾取得任何價金收入，
    依所得稅法第14條第1 項第7 類規定，本件交易時之成交價
    額，減除原始取得之成本，及因取得、改良及移轉該項資產
    而支付之一切費用後之餘額，應為零。亦即原告實無任何財
    產交易所得。被告因為無上開雙方交易之相關資料為據，因
    而誤認原告有處分所載之財產交易所得，顯有違誤。
(二)、原告所提示之債權憑證，其債務人雖非本件原告，然其乃原
    告之丈夫，其2 人關係密切，故同意代其清償債務，並以出
    賣系爭房地予債權人張寶傳作為抵償，其法律關係為債務承
    擔，故原告與張寶傳間仍有債權債務關係。原告僅提示借據
    ，別無其他客觀事證以資佐證。
二、被告主張之理由：
    原告將系爭房地出售所得價款用以抵償債務，係兩個不同法
    律關係，不容混為一談，按法律上究有無財產利益取得，其
    衡量應以整體財產總額觀之，所謂整體財產總額，應以積極
    及消極財產計算得之，故有財產利益取得增加整體財產總額
    ，不僅包括積極增加財產總額，亦應包括消極財產（如：債
    務）數額之減少，間接使整體財產增加之情況，亦即系爭房
    地出售所得之價金實質上是由原告取得，只是原告取得之方
    式為其債務之減少，由此益證系爭房地之出賣人實質上仍為
    原告，原告主張未有所得，顯不足採。財產交易所得之成本
    費用，係指原始購入成本及因取得、改良及移轉等費用，原
    告未提示系爭房屋之相關成本費用及資金流程資料，以資證
    明，自難認原告無所得，依行為時所得稅法第9 條、第14條
    第1 項第7 類第1 款及同法施行細則第17條之2 之規定，原
    核定並無不合。
    理  由
甲、程序方面：
一、本件係關於稅捐課徵事件涉訟，所核課之稅額在20萬元以下
    之事件，依行政訴訟法第229 條第1 項第1 款規定，應適用
    簡易程序（行政訴訟法第229 條第1 項所定適用簡易程序之
    數額3 萬元，業經司法院以92年9 月17日院台廳行一字第23
    681 號令增至20萬元，並定於93年1 月1 日實施）；本院並
    依同法第233 條第1 項規定，不經言詞辯論逕行判決，合先
    敘明。
二、本件行政訴訟起訴後，被告原代表人由許虞哲變更為凌忠嫄
    ，有行政院96年8 月3 日院授人力字第09600256721 號令影
    本在卷可憑，茲據繼任者於96年10月9 日具狀聲明承受訴訟
    ，核無不合，應予准許。
乙、實體方面：
一、本件原告92年度綜合所得稅結算申報，經被告依查得資料，
    核定增列出售其所有坐落臺北市○○路○ 段282 巷21號地下
    樓及大理街76巷11號地下樓之財產交易所得分別為402,952
    元及11,842元；及就坐落臺中市○○區○○路1段136號房屋
    之租賃所得105,111 元，併課核定原告當年度綜合所得總額
    為707,471 元，淨額為514,471 元，補徵稅額40,524元。原
    告不服，主張並無系爭所得云云，申請復查，經被告以95年
    5 月11日財北國稅法字第0950203845號復查決定，認上述40
    2,952 元部分係屬重複認列，而核減財產交易所得402,952
    元，變更核定綜合所得總額為304,519 元等事實，有被告92
    年度綜合所得稅申報核定通知書、原告結算申報書、如事實
    概要所述之復查決定書等件影本附卷可稽，洵堪認定。原告
    循序提起本件行政訴訟，主張：其係將臺北市○○路○ 段28
    2 巷21號地下樓及大理街76巷11號地下樓抵償其夫積欠訴外
    人張寶傳之債務，未曾取得任何價金收入，並無任何財產交
    易所得，請求將系爭財產交易所得及租賃所得均予註銷云云
    。
二、財產交易所得部分：
(一)、按「本法稱財產交易所得及財產交易損失，係指納稅義務人
    並非為經常買進、賣出之營利活動而持有之各種財產，因買
    賣或交換而發生之增益或損失。」、「個人之綜合所得總額
    ，以其全年左列各類所得合併計算之：第一類．．．第七類
    ：財產交易所得：凡財產及權利因交易而取得之所得：一、
    財產或權利原為出價取得者，以交易時之成交價額，減除原
    始取得之成本，及因取得、改良及移轉該項資產而支付之一
    切費用後之餘額為所得額。．．．」、「個人出售房屋，如
    能提示交易時之成交價額及成本費用之證明文件者，其財產
    交易所得之計算，依本法第十四條第一項第七類規定核實認
    定；其未申報或未能提出證明文件者，稽徵機關得依財政部
    核定標準核定之。前項標準，由財政部各地區國稅局參照當
    年度實際經濟情況及房屋市場交易情形擬訂，報請財政部核
    定之。」行為時所得稅法第9 條、第14條第1 項第7 類及同
    法施行細則第17條之2 分別定有明文。又92年度個人出售房
    屋未申報或已申報而未能提出證明文件之財產交易所得標準
    ，臺北市依房屋評定現值之19% 計算，亦經財政部92年2 月
    7 日台財稅第0920450353號函示有案。
(二)、次按「主旨：個人出售房屋，其財產交易所得歸屬年度之認
    定，規定如說明。說明：一、個人出售已登記所有權之房屋
    部分：(一)財產交易所得歸屬年度之認定，以房屋所有權移轉
    登記日所屬年度為準。(二)財產交易所得之計算，除能提出交
    易時之實際成交價格及原始取得實際成本，經查明屬實者，
    得以其差額為財產交易所得外，其未能提出者，以出售年度
    之房屋評定價格之20% （註：應依各該年度公布之所得標準
    計算）財產交易所得。」財政部73年5月28日台財稅第53875
    號函釋有案，即出售房屋之財產交易所得係以出售時之實際
    成交價額減除原始取得實際成本、費用為計算基礎。此係財
    政部基於其主管權責所為釋示，未逾越法律規定，稽徵機關
    辦理相關案件自得援用。
(三)、再按法律上究有無財產利益取得，其衡量係以總財產觀之；
    即以積極及消極財產計算得之，故所謂財產利益取得增加整
    體財產總額，乃指積極增加財產總額及消極財產（即負債）
    數額之減少，間接使整體財產增加之情形均屬之。經查，原
    告所有坐落臺北市○○路○段282巷21號地下樓及大理街76巷
    11號地下樓於92年1 月間出售予訴外人張寶傳，約定買賣價
    金為385,598 元，並以賣得之價金抵銷原告前積欠張某之債
    務乙節，有契稅申報書及買賣所有權移轉契約書在可稽（見
    原處分卷第28、29頁），且經原告自承在卷，自堪信為真實
    。則原告既已應取得之價金抵償其原有之債務，以整體財產
    而言，仍有上述價金所得，乃堪認定。又上述買賣所有權移
    轉契約書雖已記載成交價格，惟原告始終未能提示原始取得
    成本費用之證明文件，而無從依其實際成交價額減除原始取
    得實際成本、費用核認此財產交易所得，是被告依臺北市稅
    捐稽徵處萬華分處函復上開房屋移轉時現值2,120,800 元之
    19% （見原處分卷第22頁），核算原告財產交易所得為11,8
    42元（計算式：系爭房屋評定現值2,120,800 ×持分35／11
    91×19% ＝11,842），併課原告當年度綜合所得稅，揆諸上
    開規定，於法自屬有據；原告主張其未曾取得任何價金收入
    ，並無任何財產交易所得云云，要有誤解，尚無足採。至40
    2,952 元部分之財產交易所得，乃係重複認列，已經被告於
    復查時予以減除，業如前述，原告復就此部分請求註銷，亦
    無必要，併此敘明。
三、租賃所得部分：
(一)、按「個人之綜合所得總額，以其全年左列各類所得合併計算
    之：．．．第五類：租賃所得及權利金所得：凡以財產出租
    之租金所得，財產出典典價經運用之所得或專利權、商標權
    、著作權、秘密方法及各種特許權利，供他人使用而取得之
    權利金所得：一、財產租賃所得及權利金所得之計算，以全
    年租賃收入或權利金收入，減除必要損耗及費用後之餘額為
    所得額。．．．四、將財產借與他人使用，除經查明確係無
    償且非供營業或執行業務者使用外，應參照當地一般租金情
    況，計算租賃收入，繳納所得稅。」為所得稅法第14條第1
    項第5 類第1 款、第4 款所規定。
(二)、經查，原告所有坐落臺中市○○區○○路1 段136 號房屋，
    自91年4 月16日起經晟合公司於該址營業，有92年度非自住
    房屋使用及租賃情形核定表附卷可稽（見原處分卷第41頁）
    ，且為原告所不爭，足信為真實；而依前揭規定，將財產借
    與他人使用，除經查明確係無償且非供營業或執行業務者使
    用外，應參照當地一般租金情況，計算租賃收入，是被告核
    定系爭房屋每月每坪租金600 元，計算所得之上開租賃所得
    ，既未高於鄰近房屋供營業用自691 元至1,177 元不等之申
    報租金（見原處分卷第47頁綜合所得稅鄰近租金查報單），
    於法亦無不合。原告請求註銷系爭租賃所得，尚無可採。
四、綜上所述，原告之主張均無可採。被告核定原告當年度綜合
    所得總額為304,519 元，淨額為111,519 元，並無不合，訴
    願決定予以維持，亦無違誤。原告猶執前詞，訴請撤銷，為
    無理由，爰不經言詞辯論，予以駁回。
據上論結，本件原告之訴為無理由，爰依行政訴訟法第236 條、
第233 條第1 項、第98條第1 項前段，判決如主文。
中　　華　　民　　國　　96　　年　  10　　月　 11  　 日
                　　　　　  第七庭　法　官　林玫君
上為正本係照原本作成。
本件以訴訟事件所涉及之法律見解具有原則性者為限，始得於本
判決送達後20日內向本院提出上訴狀並表明上訴理由，如已於本
判決宣示後送達前提起上訴者，應於判決送達後20日內補具上訴
理由（均按他造人數附繕本），且經最高行政法院許可後方得上
訴。
中　　華　　民　　國　　96　　年　  10　　月　 11  　 日
 　　　　　　　　　　　　　 　　　　書記官　黃明和
